【裁判字號】    97,上重更(一),18
【裁判日期】    971125
【裁判案由】    違反毒品危害防制條例
【裁判全文】
臺灣高等法院高雄分院刑事判決    97年度上重更（一）字第18號
上  訴  人  臺灣高雄地方法院檢察署檢察官
上  訴  人
即  被  告  甲○○（原名歐志雄）
選任辯護人  陳正達律師
上列上訴人因被告違反毒品危害防制條例案件，不服臺灣高雄地
方法院96年度重訴字第107 號中華民國97年3 月12日第一審判決
（起訴案號：臺灣高雄地方法院檢察署96年度偵字第20838 號）
，提起上訴，經判決後，由最高法院發回更審，本院判決如下：
    主  文
原判決關於甲○○部分撤銷。
甲○○販賣第一級毒品，處有期徒刑拾柒年，褫奪公權拾年。扣
案之海洛因拾包（合計淨重527.14公克）、甲基安非他命伍包
（合計驗後淨重50.798公克）均沒收銷燬；扣案之海洛因及甲基
安非他命包裝袋拾捌只、電子磅秤台、空夾鍊袋貳佰捌拾陸只
、壓縮機一具〔包括主器具及零組件正方型中有圓型凹槽之鐵塊
 （模具）、 長方型鐵塊各1 塊、螺絲4 顆、鐵棍1 支、扳手1
支〕均沒收。
    事  實
一、甲○○明知海洛因、甲基安非他命為毒品危害防制條例所定
    之第一、二級毒品，不得販賣及持有。竟意圖營利，於96年
    4 月間，在高雄市前鎮區興仁國中旁公園，以新台幣（下同
    ）60萬元向姓名籍址不詳綽號「阿財」之成男子販入第一級
    毒品海洛因13包（合計淨重527. 14 公克，另供包覆之包裝
    袋13只）、甲基安非他命5 包（合計淨重50.808公克，另有
    包裝袋5 個），置放於高雄縣仁武鄉○○○路395 巷8 號其
    居住處內，並準備電子磅秤3 台、空夾鍊袋286 只，意在供
    秤量及分裝之用，又準備壓縮機一具〔包括主器具及零組件
    正方型中有圓型凹槽之鐵塊（ 模具）、長方型鐵塊各1 塊
     、 螺絲4 顆（用以鎖住前述2 鐵塊）、鐵棍1 支（即長柄
    充當槓桿操作壓縮之用）、扳手壹支（用以操作螺絲）〕以
    利壓縮毒品成塊狀，以備出售予他人牟利。嗣於96年7 月18
    日21時20分許，為警持法院核發之搜索票，至上址及甲○○
    所有車牌號碼：5378-XA 號之自用小客車內執行搜索，扣得
    其所販入之海洛因13包（合計淨重527. 14 公克，另供包覆
    之包裝袋13只）、甲基安非他命5 包（合計淨重50.808公克
    ，另有包裝袋5 個），及其所有預備販售所用之電子磅秤3
    台、空夾鍊袋286 只、改變毒品形狀之壓縮機等物，查知上
    情。
二、案經行政院海巡署南部地區巡防局澎湖機動查緝隊報告台灣
    高雄地方法院檢察署檢察官偵查起訴。
    理  由
壹、程序方面：
一、被告以外之人於偵查中向檢察官所為陳述，除顯有不可信之
    情況者外，得為證據，刑事訴訟法第159 條之1 第2 項定有
    明文。偵查中對被告以外之人（包括證人、鑑定人、告訴人
    、被害人及共同被告等）所為之偵查筆錄，或被告以外之人
    向檢察官所提之書面陳述，性質上均屬傳聞證據。惟現階段
    刑事訴訟法規定檢察官代表國家偵查犯罪、實施公訴，依法
    其有訊問被告、證人及鑑定人之權，證人、鑑定人且須具結
    ，而實務運作時，檢察官偵查中向被告以外之人所取得之陳
    述，原則上均能遵守法律規定，不致違法取供，其可信度極
    高，職是，被告以外之人前於偵查中已具結而為證述，除反
    對該項供述得具有證據能力之一方，已釋明「顯有不可信之
    情況」之理由外，不宜以該證人未能於審判中接受他造之反
    對詰問為由，即遽指該證人於偵查中之陳述不具證據能力。
    法院組織法第60條及刑事訴訟法第228 條至第231 條之1 規
    定，檢察官職司犯罪偵查權，其於偵查中為蒐集調查被告之
    犯罪證據而為偵查權之實施，除法有明文者外，本不拘一定
    之形式，關於訊問證人，法亦無明文必須使被告在場並使其
    有詰問之機會，其在尚不知被告為何人之偵查階段，益無使
    被告在場並賦予詰問證人之可能；況刑事訴訟法採證據裁判
    主義，所有供證明犯罪所用證據，均須於審判中踐行調查（
    包含證人之交互詰問）、辯論程序，始得採為斷罪之資料，
    亦不致有侵犯法律對被告人權保障之虞。是刑事訴訟法所規
    定傳聞法則之例外，其中就被告以外之人於偵查中向檢察官
    所為之陳述，因檢察官代表國家偵查犯罪時，原則上當能遵
    守法定程序，被告以外之人如有具結能力，並經依法具結以
    擔保其係據實陳述者，依第159 條之1 第2 項規定「除顯有
    不可信之情況者外」，仍得為證據（最高法院97年度台上字
    第93號）。本件證人即吳明和、賴俊桔、張春梅於檢察官偵
    查中所為之陳述，其未曾提及檢察官在偵查時有不法取供之
    情形，亦未釋明上開供述有顯不可信之情況，依上說明，其
    於偵查中之證言自均具有證據能力。
二、按鑑定人由審判長、受命法官或檢察官就下列之人選任1 人
    或數人充之：一就鑑定事項有特別知識經驗者。二經政府機
    關委任有鑑定職務者；鑑定之經過及其結果，應命鑑定人以
    言詞或書面報告；法院或檢察官得囑託醫院、學校或其他相
    當之機關、團體為鑑定，或審查他人之鑑定，並準用刑事訴
    訟法第203 條至第206 條之1 規定，刑事訴訟法第198 條、
    第206 條第1 項、第208 條第1 項分別定有明文。法務部調
    查局96年8 月11日調科壹字第09623062390 號鑑定書（見偵
    查卷第136 頁）及高雄醫學大學附設中和紀念醫院96年9 月
    10日9609-71 、9609-72 、9609-73 、9609-74 、9609-75
    檢驗報告書（見偵查卷第153-157 頁），為刑事訴訟法第15
    9 條第1 項所指例外情形，應有證據能力。
三、傳聞法則乃對於被告以外之人於審判外之言詞或書面陳述，
    亦即針對被告以外之人於審判外以言詞或書面所為之供述證
    據而為規範。扣案物品即警察於96年7 月18日經警搜索扣得
    被告持有海洛因13包（合計淨重527.14公克、純質淨重433.
    57公克）、甲基安非他命5 包（合計驗前淨重50.808公克）
    、電子磅秤3 台、空夾鍊袋286 只、壓縮機1 具〔包括主器
    具及零組件正方型中有圓型凹槽之鐵塊（模具）、長方型鐵
    塊各1 塊、螺絲4 顆（用以鎖住前述2 鐵塊）、鐵棍1 支（
    即長柄充當槓桿操作壓縮之用）、扳手1 支（用以操作螺絲
    ）、存摺1 本（張春梅於高雄縣仁武鄉農會所開立之第0000
    0000000 號帳戶）、匯款回條多張等物，係以物品之存在本
    身做為證明事實之證據；卷附現場蒐證照片17張，乃以科學
    、機械之方式，對於所拍攝內容所為忠實且正確之記錄，上
    開物品、照片在性質上亦非供述證據，無刑事訴訟法第159
    條第1 項規定之適用。
貳、實體方面：
一、訊據上訴人即被告甲○○於97年11月3 日即本院準備程序坦
    承「意圖營利，而於96年4 月間（即被警察查獲前3 個多月
    ）在高雄市前鎮區興仁國中旁公園，以60萬元之代價，向不
    詳姓名籍址綽號『阿財』之成年男子販入警方所查扣之第一
    級、第二級毒品〔第一級毒品海洛因13包（合計淨重527.14
    公克，另供包覆之包裝袋13只）、甲基安非他命5 包（合計
    淨重50.808公克，另有包裝袋5 個）〕，置放於高雄縣仁武
    鄉○○○路395 巷8 號居住處內，並準備電子磅秤3 台、空
    夾鍊袋286 只意在供秤量及分裝毒品之用，又準備壓縮機1
    具〔包括主器具及零組件正方型中有圓型凹槽之鐵塊（模具
    ）、長方型鐵塊各1 塊、螺絲4 顆（用以固定前述2 鐵塊）
    、鐵棍1 支（即長柄充當槓桿操作壓縮之用）扳手壹支（用
    以操作螺絲）〕以利壓縮毒品成塊狀，以備出售予他人牟利
    。嗣於96年7 月18日21時20分許，為警持法院核發之搜索票
    ，至上址及5378-XA 號之自用小客車內執行搜索查扣」等語
    。於檢察官偵查時及本院前審亦稱「販入扣案毒品是準備出
    售牟利，但尚未確定販賣的對象」等語（見偵查卷第6 頁、
    第8 頁、本院上重訴卷第74頁）。再者，警方於96年7 月18
    日依法搜索扣得其持有海洛因13包（合計淨重527.14公克、
    純質淨重433.57公克）、甲基安非他命5 包（合計驗前淨重
    50.808公克）、電子磅秤3 台、空夾鍊袋286 只、壓縮機1
    組等物，有行政院海巡署南部地區巡防局搜索扣押筆錄、扣
    押物品清單及現場照片17張可資為憑，並有各該實物扣案可
    證。又扣案毒品經鑑驗結果，分別呈海洛因及甲基安非他命
    陽性反應，此有法務部調查局96年8 月11日調科壹字第0962
    3062390 號鑑定書（見偵查卷第136 頁）及高雄醫學大學附
    設中和紀念醫院96年9 月10日9609-71 、9609-72 、9609-7
    3 、9609-74 、9609-75 檢驗報告書（見偵查卷第153-157
    頁）在卷可稽。按被告之自白，非出於強暴、脅迫、利誘、
    詐欺、疲勞訊問、違法羈押或其他不當方法，且與事實相符
    者，得為證據，刑事訴訟法第156 條第1 項定有明文。亦即
    被告之自白係出於自由意思，且與事實相符者，即有證據能
    力，被告甲○○迭次自白，均係出於自由意志，自得採為本
    件判決之基礎。由上揭各證據資料研析，足認被告甲○○之
    自白核與事實相符，本件事證明確，被告甲○○犯行堪以認
    定。
二、被告甲○○所販入之海洛因及甲基安非他命，數量甚大，其
    中海洛因純度高達82.25%，純度甚高。且本件尚查扣電子磅
    秤3 台及空夾鍊袋286 只，依實務經驗所得，電子磅秤正是
    毒品販賣者用以秤量毒品以利分裝之工具，空夾鍊袋則係分
    裝毒品零售所必備，如非意圖營利販售，衡情應無需使用電
    子磅秤以精確秤量毒品重量，亦不須準備多量之分裝袋，尤
    無備妥壓縮機之必要，經核扣案之壓縮機，包括主器具及零
    組件正方型中有圓型凹槽之鐵塊（模具）、長方型鐵塊各1
    塊、螺絲4 顆（用以鎖住前述2 鐵塊）扳手1 支用以操作旋
    轉螺絲啟閉壓縮機、模具之圓型凹槽旨在裝置毒品以利壓縮
    成型，鐵棍1 支（即長柄充當槓桿操作壓縮圓型凹槽內所裝
    置毒品形成塊狀之用）以利壓縮毒品成塊狀，以備出售予他
    人牟利。況一般施用者，多為零星買入施用，斷無花費鉅資
    ，購買大量之毒品以備長期施用之情，警方於96年7 月18日
    21時20分許，持法院核發之搜索票，至高雄縣仁武鄉○○○
    路395 巷8 號其住處及其所有車牌號碼：5378-XA 號之自用
    小客車內執行搜索，扣得其所販入第一、二級毒品，及其所
    有供分裝秤量所用之電子磅秤、空夾鍊袋及壓縮機等，益徵
    其花費鉅資販入毒品及準備秤量、分裝、變型改裝，旨在伺
    機出售牟利，被告之自白與事實相符，其犯行堪以認定。
三、按我國查緝毒品海洛因、甲基安非他命之施用或販賣一向執
    法甚嚴，對於販賣海洛因者尤科以死刑、無期徒刑之重度刑
    責，販賣海洛因、甲基安非他命既經政府懸為禁令、嚴加取
    締，且海洛因、甲基安非他命物稀價昂，取得不易，苟無利
    可圖，應無甘冒被查緝法辦判處重刑之危險，平白無端從事
    海洛因買賣之工作，是其必有從中賺取買賣差價牟利之意圖
    ，應屬合理之認定。又販賣海洛因、甲基安非他命既係違法
    行為，當非可公然為之，亦無公定價格，且容易分裝、稀釋
    以增減份量，而每次買賣之價量，可能隨時依雙方關係深淺
    、資力、需求量及對行情之認知、來源是否充裕、查緝是否
    嚴謹、購買者被查獲時供述購買對象之可能風險之評估等情
    形，而異其標準，非可一概而論；而買受毒品之人通常亦無
    法探知販毒者賺取利潤幾何，是販賣毒品之利得，除被告坦
    承犯行或價量俱臻明確外，委難察得實情，職是之故，縱未
    確切查得販賣利得，但除別有確切事證，足認係按同一價格
    轉讓確未牟利者外，尚難執此認非法販賣之事證有所不足，
    致知過坦承者難辭重典，飾詞否認者反得逞僥倖，而失情理
    之平，故本件顯見被告具有營利之意圖甚明。
四、被告甲○○雖自白本件犯行之基本事實，惟對於該毒品來源
    係向何人購入，及購買之對價已否支付與價格若干，前後反
    覆，迭易其詞，茲分述如下：
  (一)毒品之前手－被告甲○○於檢察官偵查中供稱：「毒品來源
    是一位朋友『賴仔』，與『賴仔』見過3 、4 次面，向『賴
    俊桔』買的，他住台中，透過『阿財』跟『桔仔』交易」等
    語（見偵查卷第6 頁）。俟於原審改稱：「向『阿財』與『
    賴俊桔』2 人購買」（見原審96年度聲羈字第803 號卷第6
    頁）。於檢察官偵查時復當庭指認就是照片上之賴俊桔（見
    偵查卷第22頁）而稱「是我把錢匯給他，匯去的是買毒品的
    錢，但不是全部都是，有些是百家樂的錢」（見偵查卷第24
    頁）。其後又否認前情，或供述係向「阿財」購買，「匯款
    與毒品無關」。或稱甲基安非他命是某位朋友置放云云，觀
    諸大額毒品之交易，如非當場銀貨兩訖，雙方無不擔心對方
    爽約而不履行對待給付，是故其先前所稱「（先取得毒品）
    錢還沒有匯」及「先匯款12次，合計340 萬元予賴俊桔，而
    後賴俊桔交付上揭毒品」之情，2 次供詞，適得其反，即有
    可疑，爾後改稱「所匯予賴俊桔者，係借款及百家樂賭款」
    ，為較正確可信。本院改稱係以60萬元當場交付向「阿財」
    購入之情亦較合乎情理為可採信。
  (二)已否支付毒品之價款及價格若干－
  (1)被告甲○○於偵查中經檢察官訊以「張春梅匯款340 萬元給
    賴俊桔作何用？」被告先稱「錢還沒有匯」，經再訊以「匯
    款在何處？」，即稱「匯去了，匯給賴俊桔，這錢是跟他買
    毒品的款項，毒品包括海洛因及甲基安非他命」等語（見偵
    查卷第8 頁）。已明確直認匯款購買本件毒品，參諸被告甲
    ○○與賴俊桔並非熟稔好友，已經渠2 人供述明白（見偵查
    卷第76、111 頁），而賴俊桔交予甲○○之毒品數量，海洛
    因淨重527.14公克、純質淨重433.57公克，甲基安非他命淨
    重50.808公克，其數量不少，價值甚高，衡情殊無未付價款
    即先行交付毒品，故「錢還沒有匯」一語，應非可信。而願
    陸陸續續多次先付鉅額款項，累計達數百萬元後再取毒品者
    ，亦屬絕無僅有。所謂「匯款340 萬元即係購買本件毒品之
    款項」並非可信，再參諸被告其後改稱：「毒品進價約200
    萬元，但錢尚未支付」（見偵查卷第6 頁），或謂：「總共
    200 多萬元，忘記如何計算」云云（見原審96年度聲羈字第
    803 號卷第6 頁首行）。或改稱：「匯去的是買毒品的錢，
    但不是全部都是，有些是百家樂的錢」云（見偵查卷第24頁
    ）亦非全然可信。而其於偵查中曾稱「（匯款）全部是百家
    樂輸的錢」（見偵查卷第103 頁），或「拿到毒品時間是在
    本件查獲前…個月，錢是60萬元」等語，較合乎常情，為較
    可信。經核被告長期多次所匯給賴俊桔之款項，多達340 萬
    元之鉅款，爾後所取得之毒品嗣被警方查扣者為「海洛因淨
    重527.14公克、純質淨重433.57公克，甲基安非他命淨重50
     .808 公克」，考量買賣方式既係透過「阿財」跟「桔仔」
    交易，先付款而後取貨（毒品），及黑道間之秘密非法交易
    ，有不講求信用風險，上揭先付340 萬元之鉅款，應非係購
    買毒品之對價，其於偵查中稱「340 萬元全部是百家樂輸的
    錢」（見偵查卷第103 頁）及借貸返還等情，為較合乎情理
    可信。又參諸其所取得之毒品非少，及其後所稱「（購毒價
    ）錢是60萬元」，參諸上述「三」所敘各情，與所取得之毒
    品亦難認有何不相當。況銀貨兩訖，同時履行，正是此一非
    法交易毒品之慣用手法。是故所謂匯款340 萬元，俱為賭博
    所輸之錢及借貸，無關乎毒品交易對價，則合乎情理，其後
    所供「96年4 月間（即被警察查獲前3 個多月）在高雄市前
    鎮區興仁國中旁公園，以60萬元之代價，向綽號『阿財』之
    成年男子販入警方所查扣之第一級、第二級毒品」等詞，有
    關人、事、時、地、物，均有明確完整之交代，誠然信而有
    徵。
  (2)證人即吳明和、賴俊桔於偵查中雖均稱：「吳明和向賴俊桔
    調錢轉借現金給甲○○，前後約300 萬元，之後甲○○再以
    匯款或現金方式陸續償還賴俊桔」云云（見偵查卷第89-93
    頁）。然其借錢之過程及方式，並不合情理，何況被告甲○
    ○前後供稱：「匯款的錢是百家樂輸的錢」（見偵查卷第10
    2 頁），「與吳明和無何金錢交易，未透過吳明和向賴俊桔
    借錢」（見偵查卷第103-104 頁），「與賴俊桔合作百家樂
    簽賭，賭客簽賭後，由我收取賭金後再匯款給賴俊桔」「與
    賴俊桔是直接簽賭」（見偵查卷第164 、178 頁）。證人吳
    明和先稱：「與甲○○無何金錢往來」，後稱「借給甲○○
    約300 萬元，他有『賭博』，還有『會錢』，我幫甲○○向
    賴俊桔調錢，他有紅包給我，後來由甲○○向賴俊桔拿帳號
    自行匯還」（見偵查卷第108-110 頁）。被告賴俊桔於警詢
    先稱：「甲○○曾陪吳明和到其公司提到經營百家樂之事，
    但後面條件談不攏，就沒有再繼續談論經營百家樂的事情。
    匯款之錢是先前借給吳明和的生意週轉金，吳明和曾叫多人
    匯款回帳給我，張春梅只是其中一位」；嗣謂：「只跟吳明
    和有資金往來」（見偵查卷第77頁）。後又改稱：「透過吳
    明和借錢給甲○○，甲○○借後再去放款賺利息，吳明和有
    時以其名義，有時用張春梅名義匯錢」（見偵查卷第112-11
    3 頁）。彼此所述，乃至前後說明，均不盡相符，但無一與
    購買毒品相關聯，自不能執為被告購買毒品之不利認定。
  (3)按證人或被告之供述前後稍有不符或相互間有所歧異，究竟
    何者為可採，法院非不可本於經驗法則，斟酌其他情形，作
    合理之比較，定其取捨；若其基本事實之陳述與真實性無礙
    時，仍非不得予以採信，非謂一有不符或矛盾，即認其全部
    均為不可採信。因之，證人供述前後縱有出入，法院依憑證
    人前後之供述，斟酌其他證據，本於經驗法則與論理法則，
    取其認為真實之一部，作為論罪之證據，自無不可。本院依
    被告甲○○、吳明和、賴俊桔等人前後所述內容，佐以匯款
    回條、指認照片等相關書證、物證，再本於毒品交易之經驗
    法則，認被告甲○○先指示張春梅於96年3 月1 日，5 月23
    日、30日，6 月1 日、6 日、7 日、15日、25日、29日，7
    月5 日、13日匯款共計340 萬元至賴俊桔指定帳戶，「係百
    家樂的錢或借貸」，與毒品之交易並無關聯。
五、按海洛因、甲基安非他命係毒品危害防制條例第2 條第2 項
    第1 款、第2 款所明定列管之第一、二級毒品，不得販賣及
    持有；毒品危害防制條例中所謂販賣毒品罪，不以販入後復
    行賣出為必要，只要意圖營利而販入或售出，甚或「以毒抵
    債」、「以毒易物」，有一於此，其販賣毒品之犯罪即告完
    成。所謂「意圖」，即犯罪之目的，原則上不以發生特定結
    果為必要，衹須有營利之意圖為已足，不以買賤賣貴而從中
    得利為必要（最高法院96年度台上字第4419號、97年度台上
    字第2109號判決要旨參照）。被告既係以售賣牟利之意思販
    入海洛因及甲基安非他命，並備有磅秤、分裝袋、變易型體
    之壓縮機等物，旨在利其變賣，雖未能證明已經售出即為警
    查獲，仍屬販賣既遂，核其所為，係犯毒品危害防制條例第
    4 條第1 項、第2 項之販賣第一級、第二級毒品罪。被告因
    販入上開毒品而持有第一、二級毒品，其持有之低度行為，
    為販賣之高度行為所吸收，不另論罪。被告係以一次販入行
    為，同時觸犯上開二罪名，為想像競合犯，依法應從一重之
    販賣第一級毒品罪處斷。公訴意旨認被告甲○○與被告吳明
    和、張春梅就上開犯行為共同正犯；所犯上開二罪間，罪名
    有異，行為互殊，應分論併罰；先後多次販賣第一、二級毒
    品犯行，犯意各別，行為各殊，應依數罪併罰。惟並無確切
    證據確信吳明和、張春梅與甲○○有何犯意聯絡或行為分擔
    ，此二人均經判決無罪確定。又被告甲○○雖多次匯款，但
    所匯之款項俱與本件購買毒品無涉，其經警查獲時，係同時
    持有海洛因與甲基安非他命，且始終供稱係一次購入的等情
    ，本件既無積極證據足認其係多次購入毒品，或上開二種毒
    品是先後不同時間所販入，依「證據有疑，利於被告」之證
    據法則（最高法院96年台上字第6642號判決參照），應認定
    被告其一人單獨向他人同時一次販入該二種毒品，為想像競
    合犯，非構成數罪。上述公訴意旨，不無誤會。
  (一)毒品危害防制條例第17條所定供出來源因而破獲者，得減輕
    其刑者，立法目的在鼓勵具體供出其上游販毒者，使其勇於
    供出來源，協助偵查機關有效追訴，俾追查其前手及其上游
    毒品，以杜絕毒品之氾濫。在解釋上，自應以被告具體詳實
    供出來源之事證，因而得以有效追訴該毒品上游，始有適用
    該規定之餘地。此等規定原非必須減輕，法院尚有職權裁量
    （最高法院96年度台上字第6994號判決參照），況倘非「因
    而」破獲者，亦不應適用上開規定減輕其刑。查被告甲○○
    雖曾供稱毒品向「賴仔」或「桔仔」購買，並未具體供出姓
    名年籍，而證人即另被告賴俊桔早經偵查機關鎖定，其後並
    就通聯紀錄及蒐證照片（見偵查卷第22、71頁），及扣得之
    匯款回條調查賴俊桔之金融開戶資料，被告甲○○一度亦指
    向賴俊桔，惟先則未供述詳實，嗣又一再翻異其詞，無益於
    偵查機關破獲，嗣經抽絲剝繭予以起訴，並非被告甲○○供
    述因而破獲，終供稱係向綽號「阿財」之不詳姓名成年男子
    60 萬 元銀貨兩訖而販入，並未查獲阿財等情，與上開得減
    輕其刑之規定不合。
  (二)惟未能證明本件被告花費鉅資販入毒品已經賣出，終於本院
    供出實情，未對社會造成危害，而所犯之罪，法定本刑為死
    刑、無期徒刑之罪，如量處法定最低度之無期徒刑，衡情仍
    嫌過重，其情狀尚非全無可憫之處，爰依刑法第59條之酌量
    減輕其刑。
六、原審就此部分，為被告甲○○科刑判決，固非無見，惟(一)被
    告係「意圖營利，於96年4 月間，在高雄市前鎮區興仁國中
    旁公園，以60萬元向姓名籍址不詳綽號『阿財』之成男子販
    入上揭毒品」，原審認係「指示不知情之同居人張春梅，先
    後於96年3 月1 日，5 月23日、30日，6 月1 日、6 日、7
    日、15日、25日、29日，7 月5 日、13日匯款340 萬元至賴
    俊桔帳戶，賴俊桔約於7 月中旬在高雄市前鎮區興仁國中旁
    公園，交付上揭毒品」，認定事實錯誤。(二)被告預備變裝毒
    品所準備壓縮機一具〔包括主器具及零組件正方型中有圓型
    凹槽之鐵塊（模具用以壓縮成型）、長方型鐵塊各1 塊、螺
    絲4 顆（用以鎖住前述2 鐵塊）、鐵棍1 支（即長柄充當槓
    桿操作壓縮之用）、扳手1 支（用以操作螺絲）〕原審將之
    分解為「壓塊機壹台、鐵棍壹支、不銹鋼鐵塊壹塊（含肆支
    螺絲、壹支板手）」而分別諭知沒收，自有未合。檢察官上
    訴意旨指摘「量刑過輕不當」，雖無可取，被告甲○○上訴
    意旨直承犯罪，指摘量刑過重不當，尚非全無理由，且原判
    決又有如上所述可議之處，此部分即屬無可維持，應由本院
    撤銷改判。爰審酌毒品海洛因、甲基安非他命，施用者容易
    成癮，非但對施用者身心造成傷害，且多有施用致死之案例
    ，且因其成癮性，常使施用者經濟地位發生實質改變而處於
    劣勢，容易造成家庭破裂戕害國力，為國家嚴格查禁之違禁
    物，而販賣毒品行為乃毒品禍害之源，其源不斷，則流毒所
    及，非僅多數人之生命、身體受其侵害，社會安樂國家富強
    之整體法益受損亦不能免，為害之鉅，當非個人一己之生命
    、身體法益所可比擬，嚴重戕害國民之身心健康，危害社會
    非輕。且被告學歷為高中肄業，無正當職業（見被告警詢筆
    錄首頁），其智識程度並無明顯不足或較一般之人低落之情
    形，經濟狀況不差，卻不顧毒品之危害，意圖營利而販入上
    揭毒品，助長毒品流通，危害社會，念毒品尚未出售在外，
    犯後尚知坦白認錯等一切情狀，依刑法第59條減輕其刑後，
    （參考檢察官求刑無意見，被告求刑16年）量處如主文所示
    之刑。其犯罪之性質，認為有宣告褫奪公權之必要，依刑法
    第37條第2 項規定，宣告褫奪公權10年。扣案如事實欄所示
    海洛因及甲基安非他命，係查獲之第一、二級毒品，應依毒
    品危害防制條例第18條第1 項前段規定沒收銷燬之。至於送
    驗耗損部分，因已滅失而不存在，不另為沒收銷燬之諭知。
    扣案包覆前開海洛因外包裝袋13只及甲基安他命外包裝5 個
    ，因該外包裝袋具有防止本件海洛因及甲基安非他命裸露、
    逸出及潮濕之功用，並便於攜帶或販賣，係被告販入所有，
    且供本件販入所用之物，依毒品危害防制條例第19條第1 項
    之規定宣告沒收之（最高法院93年度台上字第1733號、93年
    度台上字第4034號判決意旨參照）；扣案之電子磅秤3 台、
    夾鍊袋286 只、壓縮機1 具〔包括主器具及零組件正方型中
    有圓型凹槽之鐵塊（模具用以壓縮成型）、長方型鐵塊各1
    塊、螺絲4 顆（用以鎖住前述2 鐵塊）、鐵棍1 支（即長柄
    充當槓桿操作壓縮之用）、扳手1 支（用以操作螺絲）〕等
    物，均為被告甲○○所有，因本件尚未賣出，又與販入無關
    ，自屬預備供販售所用之物（96年度台上字第6998號判決參
    照），爰依刑法第38條第1 項第2 款規定宣告沒收。至於榔
    頭1 支、手機3 支、存摺1 本及匯款回條12張，無從證明與
    本件販入毒品有關，與犯罪無直接關聯性；現金14萬4,500
    元，是張春梅為家用標會所得之財物，亦據被告甲○○、張
    春梅供述在卷，尚無積極事證足認係犯罪所得之財物，均不
    予沒收，附此敘明。
七、另被告吳明和、張春梅被訴部分，已經原審判決無罪確定，
    不另論列，附此敘明。
據上論斷，應依刑事訴訟法第369 條第1 項前段、第364 條、第
299 條第1 項前段，毒品危害防制條例第4 條第1 項、第2 項、
第18條第1 項前段、第19條第1 項，刑法第11條、第55條、第59
條、第37條第2 項、第38條第1 項第2 款，判決如主文。
本案經檢察官陳宗吟到庭執行職務。
中    華    民    國    97    年    11    月    25    日
                  刑事第二庭  審判長法  官  林正雄
                                    法  官  黃壽燕
                                    法  官  陳啟造
以上正本證明與原本無異。
如不服本判決應於收受本判決後10日內向本院提出上訴書狀，其
未敘述上訴理由者，並得於提起上訴後10日內向本院補提理由書
狀（均須按他造當事人之人數附繕本）「切勿逕送上級法院」。
中    華    民    國    97    年    11    月    25    日
                                    書記官  彭筱瑗
附錄本判決論罪科刑法條：
毒品危害防制條例第4 條
製造、運輸、販賣第一級毒品者，處死刑或無期徒刑；處無期徒
刑者，得併科新臺幣1 千萬元以下罰金。
製造、運輸、販賣第二級毒品者，處無期徒刑或7 年以上有期徒
刑，得併科新臺幣7 百萬元以下罰金。


司法院資訊處製作；財團法人民間司法改革基金會備份。
